臺灣臺北地方法院刑事判決　　　　　　　　　　　九十一年度交簡上字第二五一號
　　上　訴　人
　　即　被　告　乙○○　男　四.
右列上訴人因過失傷害等案件，不服本院新店簡易庭九十一年度店交簡字第二七四號
，中華民國九十一年八月二十八日第一審簡易判決（檢察官聲請簡易判決處刑書案號
：臺灣臺北地方法院檢察署九十一年度偵字第三二一○號），提起上訴，本院管轄第
二審之合議庭判決如左：
    主  文
上訴駁回。
    事  實
一、乙○○前曾於民國八十九年十二月十八日因公共危險罪，經臺灣臺北地方法院檢
    察署以九十年度偵字第六一二七號聲請簡易判決處刑，由本院新店簡易庭於九十
    年五月十日以九十年度店交簡字第三一五號裁判判處罰金二萬五千元，如易服勞
    役以三百元折算一日確定，雖未構成累犯卻尤不知警惕，其係設在臺北市○○路
    四十二巷六號大同興交通股份有限公司之計程車司機，為從事駕駛業務之人，明
    知服用酒類已達不能安全駕駛之程度時，即不得駕駛動力交通工具，竟自九十年
    十二月十二日凌晨零時十分許起，在臺北縣新店市○○路○段路邊攤上，飲用約
    四、五杯紹興酒，酒後其控制力及注意力均已達無法安全駕駛動力交通工具之程
    度，猶駕駛車牌號碼Ｂ九－六九五號營業小客車離開上址，沿臺北縣新店市○○
    路○段由新店市往三峽之方向行駛，迨於同日凌晨四時四十分許，行經該路段二
    五六號前處時，因其酒後注意力欠佳而未能安全駕駛，未注意車輛行駛時，駕駛
    人應注意車前狀況，隨時採取必要之安全措施，且依當時狀況天候為晴、雖為夜
    間但有照明光線、無障礙物、視距良好，並無不能注意之情事，竟疏於注意車前
    狀態，適有違規穿越道路之行人甲○○，由乙○○所駕駛前揭營業小客車之左側
    路邊向右側路邊穿越道路，乙○○因未及閃避致其所駕駛營業小客車之前車頭撞
    及前方正違規穿越道路之行人甲○○，甲○○因而當場倒地後，受有頭部外傷、
    鼻部擦挫傷、右膝及手肘關節挫傷、四膝多處擦傷、左下腿骨折之傷害，經到場
    處理員警實施檢測，其呼氣所含酒精濃度高達每公升○．九○毫克，客觀上已達
    不能安全駕駛動力交通工具之程度，始查悉上情。
二、乙○○於肇事後，於警員前往現場處理時，在其上開犯行未為任何有偵查犯罪職
    權之公務員知悉前，不逃避接受裁判而當場向警員自首，承認其為肇事人，而知
    上情。
三、案經乙○○自首及甲○○訴由臺北縣警察局新店分局報請臺灣臺北地方法院檢察
    署檢察官偵查後聲請簡易判決處刑。
    理  由
一、關於上訴人即被告乙○○係大同興交通股份有限公司之計程車司機，為從事駕駛
    業務之人，並於右揭時、地飲用酒類飲料後駕駛前開車牌號碼之營業小客車在前
    述肇事地點，撞及正違規橫越道路之告訴人甲○○，造成告訴人受有如事實欄所
    載之傷害事實：(一)業據被告於警局詢問、檢察官偵訊及於本院審理時供承不諱（
    見臺灣臺北地方法院檢察署九十一年度偵字第三二一○號偵查卷第五至六頁、第
    三十一至三十三頁及本院九十一年十一月二十一日訊問筆錄）(二)核與告訴人於警
    訊、檢察官偵訊時指訴情節大致相符（見同前偵查卷第七頁及第三十二頁反面）
    (三)復有臺北縣政府警察局新店分局製作記載本件車禍發生情形之道路交通事故調
    查報告表、Ａ三類道路交通事故調查報告表、交通事故分析研判表及道路交通事
    故補充資料表等件附卷可稽（參見同前偵查卷第十至二十一頁）(四)告訴人確因本
    件車禍致受有如事實欄所載之傷害，亦有財團法人天主教耕莘醫院所出具之診斷
    書一件在卷足憑（見同前偵查卷第七頁）(五)另被告以呼氣測試酒精濃度為每公升
    ○‧九○毫克（ＭＧ／Ｌ），此有酒精濃度檢測表及臺北縣政府警察局舉發違反
    道路交通管理事件通知單影本各一紙在卷可憑（見同前偵查卷第十三、十四頁）
    (六)況被告遭查獲、測試或詢問之過程，有意識模糊等情事，另對被告進一步作酒
    後生理協調平衡測試結果，在直線步行十公尺後迴轉走回原地；雙腳併攏，兩手
    緊貼大腿，將腳向前抬高離地面十五公分，並停止不動三十秒；雙腳併攏，雙手
    向前平伸，閉眼輪流使用左右手食指指尖觸摸鼻尖；閉雙眼，三十秒內朗讀阿拉
    伯數字，由1001至1030等生理協調平衡測試項目上，被告亦均經評定為合格，但
    用筆在兩個同心圓之間的０．五公分環狀帶內，畫另一個圓之生理協調平衡測試
    項目上，被告經評定為不合格而有不能安全駕駛之情形，亦有臺北縣政府警察局
    新店分局警員許克明依職權所填製之刑法第一百八十五條之三案件測試觀察紀錄
    表及生理協調平衡測試表各一紙在卷可考（見同前偵查卷第二十二、二十三頁）
    。
二、關於被告業務過失傷害罪部分：按汽車行駛至無號誌之交岔路口，應減速慢行，
    作隨時停車之準備，又汽車行駛時，駕駛人應注意車前狀況‧‧‧，並隨時採取
    並要之安全措施；道路交通安全規則第九十三條第一項第四款及第九十四條第三
    項定有明文；經查：(一)本件被告為營業小客車之駕駛人，於行經上開路段時，理
    應知悉並注意前揭交通安全規則，以防止危險發生，且依道路交通事故調查報告
    表所載肇事路段為縣道、當時雖為夜間但有照明光線，柏油路面乾燥且道路無缺
    陷，並無任何足令被告有何不能注意之情事；(二)復參酌被告於九十年十二月十二
    日警局詢問時自承：「‧‧‧途經該路段我行駛在內線車道，對方要穿越馬路，
    我看到時踩剎車已來不及就撞倒」等語，足徵被告當時顯因其酒後注意力欠佳，
    未能安全駕駛並未注意車前有行人穿越道路之情況，以致撞及告訴人而肇事，被
    告行駛有疏忽，就本件事故之發生負有過失甚為明確。(三)另依據道路交通安全規
    則第一百三十四條第一項第五款規定，行人穿越道路，在未設有行人穿越道者亦
    非禁止穿越之路段穿越道，應注意左右無來車，始可小心迅速穿越；本件告訴人
    違規穿越道路且未注意左右來車，為本件車禍之肇事主因，惟仍無解於被告之過
    失責任。(四)又本件經臺北縣警察局新店分局為肇因研判結果，均認同前揭見解，
    此有交通事故分析研判表一紙在卷為憑，是被告之過失行為與告訴人所受傷害間
    ，存有相當因果關係，應屬灼然。
三、關於被告公共危險罪部分：次按刑法第一百八十五條之三規定服用酒類致不能安
    全駕駛動力交通工具，係抽象危險犯，並不以發生具體危險為必要，至所謂酒醉
    狀態，只需一般評價程度達於對車輛駕駛行為失其必要之注意力或判斷力之虞即
    可，至實際上對駕駛行為是否發生具體危險，則並不重要。又行為人飲酒後如其
    呼氣酒精濃度達人體酒精濃度為每公升○‧七五毫克時，即有反應較慢、感覺減
    低、思想改變並影響駕駛之情形，有行政院國軍退除役官兵輔導委員會臺北榮民
    總醫院八十八年八月五日（八八）北總內字第二六八六八號函附卷可參，且汽車
    駕駛人飲酒後其呼氣中酒精濃度如已達於每公升○‧八五毫克，其肇事率為一般
    未飲酒者之五十倍，亦有中央警察大學交通學系暨交通管理研究所教授蔡志中之
    研究報告在卷可憑，況法務部於八十八年五月十日亦邀集司法院刑事廳、交通部
    、行政院衛生署、內政部警政署及中央警察大學等相關單位決議，並參酌美國加
    州運輸部交通安全局所實驗之結果，以呼氣酒精濃度逾每公升含Ｏ．五五毫克時
    ，即得認為不能安全駕駛為認定標準，蓋因由美國、德國及日本等國家所進行之
    酒精濃度與精神狀態之測試實驗，呼氣中酒精濃度達每公升Ｏ．五五毫克時，就
    人之生理方面，已產生視覺反應遲鈍、影像不能集中、同時不能看清前方路況及
    車旁照後鏡等狀況，其駕駛能力已受有影響，其肇事率已為一般正常人之十倍，
    足徵此項認定標準，依一般社會通念，客觀上足以認定已達不能安全駕駛之程度
    ；復查被告於飲酒後，其體內之酒精濃度經警攔查檢測其呼氣所含酒精濃度高達
    每公升○．九○毫克，以如前述，是依前述臺北榮民總醫院函文及學者研究報告
    所提出「不能安全駕駛」之酒精含量數值、被告酒精濃度檢測表、記載本件道路
    交通事故發生情形之道路交通事故調查報告表、交通事故談話紀錄表及道路交通
    事故補充資料表補強證據已足資擔保被告於本院調查中所為上開任意性自白具有
    相當程度之真實性，而得使本院確信被告前述自白之犯罪事實確屬真實，本院自
    得依被告自白及各該補強證據認定被告確有於飲用酒類後，已達不能安全駕駛動
    力交通工具而仍然駕駛之犯行，本件事證明確，被告之犯行堪以認定。
四、被告乙○○係大同興交通股份有限公司之計程車司機，為從事駕駛業務之人，其
    因過失致人受傷，核其所為係犯刑法第二百八十四條第二項前段之業務過失傷害
    罪。另依道路交通管理處罰條例第八十六條第一項之規定：「汽車駕駛人，無駕
    駛執照駕車、酒醉駕車、吸食毒品或迷幻藥駕車、行駛人行道或行經行人穿越道
    不依規定讓行人優先通行，因而致人受傷或死亡，依法應負刑事責任者，加重其
    刑至二分之一。」故被告駕駛營業用小客車酒醉駕車，因而致告訴人甲○○受傷
    ，則被告所負刑法第二百八十四條第二項之業務過失傷害罪，應依道路交通管理
    處罰條例第八十六條第一項之規定加重其刑，再被告於肇事後，於警員前往現場
    處理時，在其上開犯行未為任何有偵查犯罪職權之公務員已知悉前，不逃避接受
    裁判而當場向警員自首，承認其為肇事人，有記載被告上開自首情形之臺北縣警
    察局新店分局警員許克明所填具自首調查報告表附卷可稽，是被告既已向該管公
    務員申述犯罪事實，而不逃避接受裁判，已合於刑法第六十二條前段所定對於未
    發覺之犯罪自首而接受裁判之要件，應依該條規定減輕其刑。並依刑法第七十一
    條第一項之規定，刑有加重及減輕者，應先加後減之。
五、本案經本院審理結果，認第一審判決認事用法及量刑均無不當，上訴意旨雖以：
    本件關於業務過失傷害罪部分，已於九十一年八月二十八日與告訴人甲○○就民
    事賠償責任達成和解，並於同年月二十九日將前揭和解書送達簡易庭，然原簡易
    庭法官已於同年月二十八日已為判決，故請求撤銷原判決等語，資為辯解，並舉
    和解書一份附卷可參，惟告訴人於第一審法院審理終結前並未撤回其告訴，故關
    於被告業務過失傷害罪部分，法院自得依法審理，又縱認被告與告訴人已達成和
    解，亦僅為法院量刑參考，是原審論罪科刑並無違誤，顯見上訴人前開所辯均為
    無理由。爰審酌被告為營業小客車之駕駛人，對於服用酒類不能安全駕駛後即不
    得駕駛動力交通工具之規定，知之甚稔，況被告前有如事實欄所載前案科刑及刑
    之執行情形，此有臺灣高等法院被告全國前案紀錄表一份在卷可按，現上訴人未
    幾多時再犯刑法第一百八十五條之三，雖未構成累犯，然上訴人屢次漠視服用酒
    類不能駕駛動力交通工具之法律實不可取，本院並未特以上訴人與告訴人甲○○
    和解，作為科刑輕重之標準，則其與告訴人達成和解，本院審酌結果，認原審之
    量刑仍屬妥適，應予維持。
六、據上論斷，應依刑事訴訟法第四百五十五條之一第一項、第三項、第三百六十八
    條，判決如主文。
本案經檢察官黃東焄到庭執行職務。
中      華      民      國    九十一    年     十二月     十八     日
                               臺灣臺北地方法院交通法庭
                                   審判長法  官劉壽嵩
                                         法  官陳婷玉
                                         法  官鄧德倩
右正本證明與原本無異。
本判決不得上訴。
                                         書記官謝韻華
中      華      民      國    九十一    年     十二     月     十八     日
